【裁判字號】    94,訴,550
【裁判日期】    950316
【裁判案由】    殺人未遂等
【裁判全文】
臺灣嘉義地方法院刑事判決               94年度訴字第550號
公  訴  人  臺灣嘉義地方法院檢察署檢察官
被      告  乙○○
指定辯護人  本院公設辯護人  丁○○
上列被告因殺人未遂等案件，經檢察官提起公訴（九十四年度偵
字第四七○二號），本院判決如下：
    主  文
乙○○服用酒類，不能安全駕駛動力交通工具而駕駛，處有期徒
刑貳月；又殺人未遂，處有期徒刑貳年玖月；應執行有期徒刑貳
年拾月。
    事  實
一、乙○○係瘖啞人士，明知酒後不得駕駛動力交通工具，竟於
    民國九十四年六月三十日上午九時許，在嘉義縣溪口鄉本厝
    村四鄰本廳十一之一號飲用維士比酒類一瓶後，已達不能安
    全駕駛動力交通工具，仍於同日上午九時四十分許，騎乘其
    所有之車牌號碼Ｇ九Ｅ－七九○號重機車，前往甲○擺設在
    嘉義縣溪口鄉○○村○○○○號路旁販賣冰點之攤位，因丙
    ○○曾恥笑其係瘖啞人，心有不甘，竟另行起意，明知持鐵
    槌敲擊他人頭部將有致人於死之可能，仍基於殺人之故意，
    取出其所有預藏在前開機車坐墊下之鐵鎚一把，朝丙○○頭
    部左側猛擊一下，造成丙○○頭部顱內出血、開放性顱骨骨
    折等傷害。乙○○則於行兇後騎乘前開機車逃逸，丙○○經
    送醫急救始倖免於難。嗣經警循線於當日上午十一時許查獲
    乙○○，並測得其呼氣酒精濃度達每公升零點七八毫克。
二、案經丙○○訴由嘉義縣警察局民雄分局報請臺灣嘉義地方法
    院檢察署檢察官偵查起訴。
    理  由
一、被告乙○○及辯護人對於被告以外之人於警詢及檢察官偵查
    時之陳述，表示對於其證據能力不爭執，且本院認為前開筆
    錄作成時之情況，合法且無不當，故被告以外之人於警詢及
    偵查中之陳述，自得為證據，先予敘明。
二、上揭犯行，業據被告乙○○於本院審理時供承不諱（見本院
    卷第九八頁至第一○○頁），核與證人甲○、柯再興、丙○
    ○於警詢時、偵查中及本院審理時之證述情節相符（見警卷
    第六頁至第十七頁、偵查卷第十頁、第十五頁至第十六頁及
    本院卷第三七頁至第四十頁、第九十一頁至第九十四頁），
    並有當事人酒精測定紀錄表、財團法人佛教慈濟綜合醫院大
    林分院醫療診斷證明書各一份、現場照片九幀可按，堪認被
    告於飲酒後騎乘機車至上開地點持鐵鎚敲擊告訴人丙○○頭
    部等情無訛，被告之自白核與事實相符，足以採信，從而，
    本件事證明確，其犯行應堪認定。
三、按刑法上殺人罪與傷害罪之區別，本視加害人有無殺意為斷
    ，被害人所受之傷害程度，固不能據為認定有無殺意之唯一
    標準，但加害人之下手情形如何，於審究犯意方面，仍不失
    為重要參考資料（最高法院二十年非字第一○四號判例可資
    參照）。本件被告乙○○飲酒後，已達不能安全駕駛動力交
    通工具之情況下，仍騎乘機車至前開地點，並持鐵槌敲擊告
    訴人丙○○之頭部，依常情言，頭部是身體之重要部位，影
    響人之思考、語言、行動及生命；而鐵槌一般係用於敲打器
    物之工具，持其握柄，易於出力，若以鐵槌敲擊頭部，頭部
    一經重擊，重者失去生命，輕者亦會造成多方面之殘障，故
    鐵槌敲擊頭部極可能致人於死，本件被告敲擊告訴人之前，
    在場之證人甲○曾比手勢告知其不能打人等情，業據證人甲
    ○證述在卷，而被告亦知以鐵槌擊頭之嚴重後果，其竟不聽
    勸告，仍朝告訴人頭部左側敲擊，致告訴人受有外傷性顱內
    出血、開放性顱骨骨折，而眾所周知，顱骨係相當堅硬，不
    易破裂，可見被告當時敲擊之決心堅定、用力亦大，並審酌
    告訴人之受傷程度等情，被告應有欲置人於死之主觀犯意甚
    明。核被告所為，係犯刑法第一百八十五條之三服用酒類不
    能安全駕駛罪及同法第二百七十一條第二項、第一項之殺人
    未遂罪，被告所犯上開二罪間，犯意各別，行為互殊，應分
    論併罰。查被告係瘖啞人，有身心障礙手冊在卷可按（見本
    院卷第二三頁），被告所犯上開二罪，本院依刑法第二十條
    減輕其刑；又被告對於殺人部分，已著手於犯罪行為之實施
    ，而未有致人死亡之結果，為未遂犯，此部分依刑法第二十
    六條前段規定遞減輕其刑。爰審酌被告犯罪之動機、目的、
    手段、前科素行、其犯後尚未與告訴人達成和解，且告訴人
    受傷程度不輕等情，然被告事後坦承犯行，態度尚稱良好等
    一切情狀，爰各量處如主文所示之刑，並定其應執行之刑，
    以資懲儆。被告持以敲擊告訴人之鐵槌一支雖為其所有，然
    並未扣案，且被告供稱該鐵槌已丟棄等語，此部分爰不另為
    沒收之諭知。
據上論斷，應依刑事訴訟法第二百九十九條第一項前段，刑法第
一百八十五條之三、第二百七十一條第二項、第一項、第二十條
、第二十六條前段、第五十一條第五款，判決如主文。
本案經檢察官李志明到庭執行職務。
中    華    民    國    95    年    3     月    16    日
                    刑事第三庭  審判長法  官  沈福財
                                      法  官  陳仁智
                                      法  官  卓春慧
上列正本證明與原本無異。
如不服本判決，應於判決送達後10日內向本院提出上訴狀（應附
繕本）。
中    華    民    國    95    年    3     月    16    日
                                      書記官  李佳惠
附錄法條：
中華民國刑法第185-3條：
服用毒品、麻醉藥品、酒類或其他相類之物，不能安全駕駛動力
交通工具而駕駛者，處一年以下有期徒刑、拘役或三萬元以下罰
金。
中華民國刑法第271條：
殺人者，處死刑、無期徒刑或十年以上有期徒刑。
前項之未遂犯罰之。
預備犯第一項之罪者，處二年以下有期徒刑。


司法院資訊處製作；財團法人民間司法改革基金會備份。
